---
title: 'Entre afeto e aversão'
subtitle: Novos eixos da polarização pós COVID-19 no Brasil

author: 
- Carlos Pereira
- Amanda Medeiros
- Frederico Bertholini

date: "Dezembro, 2020"
output:
  
  revealjs::revealjs_presentation:
    
    theme: dark
    transition: slide
    navigationMode: default
    self_contained: true
    css: slides.css
editor_options:
  chunk_output_type: console
---

```{r setup, include=FALSE,warning=F,message=F}
knitr::opts_chunk$set(echo = FALSE,
                      fig.margin=TRUE,
                      warning = F,
                      message = F,
                      fig.height=6,
                      fig.width=9#,
                  #    fig.align = 'center'
                  )

lista.de.pacotes = c("tidyverse","haven","lubridate","janitor","readxl",
                     "stringr","repmis","pander","scales",
                     #"srvyr","ggstatsplot",
                     "flextable","compareGroups",
                     "magrittr","ggridges","ggpubr","ggdark",
                     "hrbrthemes","viridis","extrafont",
                     "dabestr","patchwork") # escreva a lista de pacotes

novos.pacotes <- lista.de.pacotes[!(lista.de.pacotes %in%
                                      installed.packages()[,"Package"])]
if(length(novos.pacotes) > 0) {install.packages(novos.pacotes)}
lapply(lista.de.pacotes, require, character.only=T)
rm(lista.de.pacotes,novos.pacotes)
gc()

loadfonts()

# Rodando o namespace
load("env.RData")
# Rodando o namespace
load("dados_gerais.RData")
# Rodando df3
df3 <- read_rds("df3.rds")
# filtrando apenas direita
drt.df3 <- df3 %>%
  dplyr::filter(ideologia>3)

df_join %<>% bind_rows(df3 %>% dplyr::select(names(df_join %>%dplyr::select(-Id)),covid_n,-covid) %>%
                         rename(covid=covid_n))

tema_dens <-
  theme(plot.margin = ggplot2::margin(0, 0, 0, 0, "cm"),
      text = element_text(family = "Lato") )


paleta <- c( "#4ACFAC",
             "#BB86FC",
             "#087099",#"#7EBCED",
             "#FFA48E",
             "#36C7D0")

cores = paleta

fonte_t = "Arial Narrow"

mapa_hex_voto22 <- readRDS("mapa_hex_voto22.rds")

```


# Questões de interesse

Choque Exógeno: COVID-19 <br>
- <amar>Altera o eixo da polarização</amar> (isolamento social)

<yt>Revisitando a tensão federativa</yt>
<p class="center">
Bolsonaro > consequências econômicas <br>
vs.<br>
Governadores > riscos à saúde (ainda?)
</p>

<yt>Pertencimento de grupo</yt>
<p class="center">
In-group > contra o isolamento (e a favor de Bolsonaro) <br>
vs.<br>
Out-group > a favor do isolamento (e contra Bolsonaro) <br>
</p>


#	Pesquisa de opinião por meio de survey online (com apoio do Estadão)

1a. rodada: Entre 28.mar e 04.abr. n = 7.848

2a. rodada: Entre 24.mai e 05.jun. n = 6.991

  -- Experimento conjoint*
  
3a. rodada
  
  

# Novos eixos de polarização (ou despolarização)

- Consenso do Centro à Esquerda: <yt>a favor do isolamento e contra as ações do Presidente</yt>.

- Popularidade "derreteu": 40% -> 28%

- A <amar>direita</amar>, porém, ficou <amar>dividida</amar>!

- A politização da pandemia


# Avaliação sobre o isolamento por ideologia {.center}
```{r}
read_rds("compara_ondas_fig.rds") * 
  ggdark::dark_theme_minimal() * 
  theme(plot.background = element_rect(color= NA,size = .1),
        panel.background = element_rect(color = NA,size = .1),
        panel.border = element_blank(),
        
        legend.position = "bottom",
        legend.key.height =unit(.75,"line"),
        panel.spacing=grid::unit(.25, "lines"),
        axis.text.y = element_blank()) 

```


# {.center}

<h1> O que explica esse comportamento? </h1>


# O espectro da morte em abril

- À medida que os indivíduos tomam conhecimento de <amar>vítimas fatais</amar> em seu convívio próximo, as coisas começam a mudar.

- Ficam mais sensíveis ao isolamento, estão dispostos a praticarem por mais tempo. 

- Avaliam pior o Presidente e melhor os Governadores.


# Neste novo eixo de polarização, a <yt>exposição à morte importa</yt>. 

- Tanto no isolamento, quanto na posição em relação aos políticos

O medo da morte é tão grande que relativiza as outras dimensões

Como se relacionam opiniões sobre isolamento, prejuízo econômico e proximidade com pessoas afetadas pela doença?

# Estimações do apoio ao isolamento por prejuízo econômico e exposição aos efeitos da Covid-19 {.center}

```{r,eval=T}

library(jtools)

coefsnames = c(
               "Prejuízo econômico"="prejuizo",
               "Covid: Leve"="covidleve",
               "Covid: Grave"="covidgrave",
               "Covid: Morte"="covidmorte",
               "CovidLeve:Prejuizo"="covidleve:prejuizo",  
               "CovidGrave:Prejuizo"="covidgrave:prejuizo",
               "CovidMorte:Prejuizo"="covidmorte:prejuizo",
               "Renda 3 a 5SM"="rendaDe 3 a 5SM",
               "Renda 5 a 10SM"="rendaDe 5 a 10SM",
               "Renda +de 10SM"="rendaMais de 10SM",
               "Sexo Masculino"="sexoMasculino",
               "Idade 45+"="idade")


plot_summs(fit_a,fit_b,fit_c, fit_d,#fit_clm, 
           scale = TRUE, robust = T,
           point.shape = F,
           ci_level = 0.95,
           colors = cores,
           legend.title = "Modelos",
           coefs = coefsnames,
           
           model.names = c("OLS: covid",
                           "OLS: covid*prejuizo ",
                           "OLS: prejuizo +\ncovid +\nrenda ",
                           "OLS: prejuizo +\ncovid +\nrenda +\nsexo +\nidade "#,"CLM: prejuizo +\ncovid  "
                           )) +
  labs(x="Estimação: Isolamento social",y="") +
    dark_theme_minimal() +
 theme(axis.text.y = element_text(family = fonte_t,size=9),
         axis.text.x = element_text(family = fonte_t,size=8),
        legend.title  = element_text(family = fonte_t),
       axis.title.x = element_text(family = fonte_t),
       text = element_text(family = fonte_t))


```


#  Conclusões da 1a. rodada

1. Lideranças que sinalizam esforço para combater a pandemia podem extrair maiores benefícios do que aquelas mais precupadas em evitar deterioração econômica.

<br>

2. A direita se dividiu, porém a divisão diminui à medida que o risco de morte se torna algo mais palpável.

<br>

<h2 class="center"><amar>Quem continua apoiando Bolsonaro?</amar></h2>

# Como explicar?

A proporção dos que declaram conhecer alguém infectado pela covid-19 aumentou, mas a aprovação de Bolsonaro melhorou na Direita! 

1a. rodada ~ 35% (18% no estágio mais grave; 7% vieram a óbito). 

2a. rodada ~ 71% (39% no estágio mais grave; 20% vieram a falecer).

3a. rodada ~ 94% (34% vieram a falecer).

# 2a. Rodada - Entendendo o efeito do Conservadorismo

Conjoint:

Pauta: Corrupcao vs. Social <br>
Partidos: Antipartido vs. Propartido <br>
Valores: Conservador vs.Progressista <br>
PolEcon: Liberal vs.Desenvolvimentista <br>


# Avaliação de Bolsonaro {.center}
```{r}
barras_importancia <-
 importancia3 %>%
  ggplot(aes(x=dim,y=value,fill=name,color=name)) +
  geom_bar(color=NA,alpha=.75,stat = "identity") +
  geom_text(fontface="bold",size=4,vjust=-.5,aes(label=paste0(round(value,1),"%"))) +
  facet_grid(name~dim,scales = "free",switch = "x",
             labeller = labeller(name = c("Bolsonaro_bem"="Avaliam BEM Bolsonaro",
                                             "Bolsonaro_mal"="Avaliam MAL Bolsonaro"))) +
  labs(x="",y="") +
  coord_cartesian(clip = "on",ylim = c(0,40),expand = F) + 
  scale_fill_manual(values = c("dodgerblue4","indianred4")) +
  scale_color_manual(values = c("dodgerblue4","indianred4")) +
  theme_ipsum_mod +
   ggdark::dark_mode() +
  theme(legend.position = "none",
        strip.text.y = element_text(size=12,face = "bold"),
        axis.text = element_blank(),
        axis.text.x = element_blank())

valencias_conjoint <-
  m1m2 %>%
  ggplot(aes(x=name,y=value,color=Perfil)) +
  geom_jitter(alpha=.025) +
  stat_summary(fun = mean, 
               geom = "point") + 
  
  stat_summary(fun.data = mean_cl_boot,  
               geom = "errorbar") +
  geom_hline(yintercept = 0,linetype=2) +
  geom_text(aes(y=valor_esq,label=valencia_esq),
            color="white",
            size=3,check_overlap = T) +
  geom_text(aes(y=valor_dir,label=valencia_dir),
            color="white",
            size=3,check_overlap = T) +
  facet_grid(Perfil~dim,scales = "free",switch = "x") +
  labs(x="",y="") +
  scale_fill_manual(values = c("dodgerblue4","indianred4")) +
  scale_color_manual(values = c("dodgerblue4","indianred4")) +
  coord_cartesian(clip = "on",ylim = c(-2.5,2.5),expand = F) + 
  theme_ipsum_mod +
  ggdark::dark_mode() +
  theme(legend.position = "none",
        strip.text.y = element_blank(),
               #axis.text.x = element_text(angle = 45)
               axis.text.x = element_blank()) 
# Entra fig2
valencias_conjoint + barras_importancia + patchwork::plot_layout(widths = c(2.5,1)) 




```


# Voto em 2022 {.center}
```{r}
preferences_cargas %>%
  dplyr::filter(ideologia>3) %>%
  
  left_join(
    preferences_cargas %>%
      dplyr::filter(ideologia>3) %>%
      group_by(voto_bolsonaro_grupo) %>%
      summarise(n=n()) %>% 
      mutate(prop=paste0("(",round(100*prop.table(n),0),"%)"))
  ) %>%
  
  mutate(voto_bolsonaro=forcats::fct_recode(factor(voto_bolsonaro_grupo),
    "Não votaria de jeito nenhum em Bolsonaro"="Anti-Bolsonaro",
    "Só votaria em Bolsonaro se o opositor fosse de esquerda ou do PT"="Anti-esquerda",
    "Votará em Bolsonaro provavelmente ou com certeza"="Pro-Bolsonaro"),
    voto_bolsonaro=str_wrap(paste(voto_bolsonaro,prop),35)) %>%
  ggplot(aes(x=Conservador,y=Liberal,
             color=voto_bolsonaro,
             fill=voto_bolsonaro,
                           group=voto_bolsonaro)) +
  
  geom_hex(alpha=.75,color=NA,bins=55) +
  #geom_jitter(alpha=.75,size=.75) +
  stat_ellipse(type = "norm",size=.75,linetype = 2) +
 # stat_ellipse(type = "euclid",level=2,size=1.5,linetype = 2) +
 gghighlight::gghighlight(label_key = NULL,
                        unhighlighted_params = list(fill='grey75',
                                                    color=NA,
                                                    alpha=.5)
                          ) + 
  
  geom_vline(xintercept = 0) + geom_hline(yintercept = 0) +
  scale_x_continuous(breaks = c(-5,-2.5,0,2.5,5),
                     limits = c(-6,6),
                     labels = c("progressista","","","","conservador")) +
  scale_y_continuous(breaks = c(-5,-2.5,0,2.5,5),
                     limits = c(-6,6),
                     labels = c("desenvolvimentista","","","","liberal")) +
  labs(y="Preferência de Política Econômica",
       x="Preferência de visão de mundo",
       color="",
       fill=""#,
    #   title = "Expectativas de voto por perfil ideológico dos eleitores da direita e\ncentro-direita para Bolsonaro em 2022"
     
    ) +
  theme_ipsum_mod +
  ggdark::dark_mode() +
  facet_wrap(~voto_bolsonaro,ncol = 3) +
  theme(legend.position = "none",
        legend.text = element_text(size=10),
        axis.text.y = element_text(angle=90,hjust = 0),
        axis.title = element_text(size=10),
        #strip.text = element_blank()
        )
```


# Estimações do voto  {.center}
```{r}
pred_covid <- jtools::effect_plot(model=reg.log,pred=covid_n,interval = T) +
  scale_x_continuous("Exposição à covid-19",
                     breaks = c(1,2,3,4),
                     labels = c("Livre","Leve","Grave","Morte")) +
  scale_y_continuous(labels = scales::percent,
                     "Probabilidade de voto",
                     limits = c(0,1),
                     breaks = c(0,.05,.1,.15,.20,.25,.30,.35,.5,.75,1))  + 
  ggtitle("Efeitos marginais") +
  theme_ipsum_mod +
   ggdark::dark_mode() +
  theme(panel.spacing=grid::unit(.5, "lines"),
        plot.margin = ggplot2::margin(4, 4, 4, 4))
  
pred_conserva<- jtools::effect_plot(model=reg.log,pred=Conservador,interval = T) +
  scale_x_continuous("Conservadorismo",
                     breaks = c(-2.5,0,2.5,5),
                     labels = c("Progressista","","Conservador","")) +
  scale_y_continuous(labels = scales::percent,
                     "Probabilidade de voto",
                     limits = c(0,1)) +
  theme_ipsum_mod +
   ggdark::dark_mode() +
  theme(axis.text.y = element_blank(),
        axis.title.y = element_blank(),
        panel.spacing=grid::unit(.5, "lines"),
        plot.margin = ggplot2::margin(4, 4, 4, 4))


plot_reg <- jtools::plot_summs(reg.log,exp = T,
                               coefs=c( "Exposição à covid" = "covid_n",
                                        "Prejuízo econômico" = "prejuizo_d1",
                                        "Conservadorismo" = "Conservador",
                                        "Liberalismo" = "Liberal",
                                        "Antipartidarismo" = "Antipartido",
                                        "Pauta anticorrupção" = "Corrupcao"#,"evangelico","covid_n:Conservador","covid_n:prejuizo_d1"
                                        )
                               ) +
  scale_y_discrete(position = "left","") + 
  scale_x_continuous("(exp(b)-1)",
                     breaks = c(.75,1,1.25,1.75),
                     labels = c("-25%","0","+25%","+75%")) +
  ggtitle("Modelo de regressão") +
  theme_ipsum_mod +
  ggdark::dark_mode() +
  theme(panel.spacing=grid::unit(.5, "lines"),
        plot.margin = ggplot2::margin(4, 4, 4, 4))

# Entra 
regressao2_plot <- plot_reg + pred_covid + pred_conserva + plot_layout(widths = c(2,1,1))

regressao2_plot * theme(plot.background = element_rect(color= NA),
        panel.background = element_rect(color = NA),
        panel.border = element_blank())
```


# 3a. rodada - Vacina polarizada
```{r}
df3 %>% dplyr::select(bolsonaro_app,vacina_obrigatoria) %>% drop_na %>%

  tabyl(vacina_obrigatoria,bolsonaro_app) %>%
  janitor::adorn_percentages("col") %>%
  #  janitor::adorn_pct_formatting() %>%
  pivot_longer(-vacina_obrigatoria) %>%
  # mutate(vacina_obrigatoria=forcats::fct_recode(vacina_obrigatoria,
  #                                               "No"="Não","idk"="Não sei","Yes"="Sim"),
  #        name=forcats::fct_recode(factor(name),
  #                                               "Approve Bolsonaro"="Aprova Bolsonaro",
  #                                 "Disapprove Bolsonaro"="Reprova Bolsonaro")) %>%
  ggplot(aes(fill=vacina_obrigatoria,y=value,x=vacina_obrigatoria,
             alpha=paste(vacina_obrigatoria,name))) +
  geom_bar(stat = "identity",color=NA) +
  geom_text(aes(label=paste0(round(100*value,0),"%")),vjust=-.1,fontface="bold") +
  facet_wrap(vars(name)) +
  scale_y_continuous(labels = scales::percent) +
  scale_alpha_manual(values = c(.5,.5,1,.5,.5,1)) +
  labs(y="",x="",fill="Vaccination deveria ser obrigatória?") +
  guides(alpha="none") +
  ggdark::dark_theme_minimal() + theme(legend.position = "top",
                          legend.text = element_text(size=12),
                          strip.text = element_text(family = fonte_t,size = 12))
```


# Experimento Renda Cidadã

Controle: SEM ganho eleitoral de Bolsonaro

Tratamento: COM ganho eleitoral de Bolsonaro

FOTO

# Aversão vs. Afeição
```{r}
df3 %>% dplyr::select(efeito,bolsonaro_app,ideologia_bin,tratamento) %>% drop_na %>%
  mutate(bolso_ideo=paste(ideologia_bin,bolsonaro_app),efeito=scales::rescale(efeito,to = c(0, 1))) %>% 
  dplyr::filter(bolso_ideo != "Esquerda Aprova Bolsonaro") %>%
  ggplot(aes(y=efeito,x=factor(tratamento),group=bolso_ideo)) +
  stat_summary(fun=mean, geom="point", fill="grey70") +
  stat_summary(fun.data=mean_cl_boot, geom="errorbar", width=0) +
  
  scale_y_continuous(labels=percent_format(), limits=c(0,1),"Apoio ao 'Renda Cidadã' ") +
  scale_x_discrete(labels=c("Controle:\nSEM\nganho eleitoral\nde Bolsonaro",
                            "Tratamento:\nCOM\nganho eleitoral\nde Bolsonaro"),"") +
  geom_hline(yintercept = .5) +
  facet_wrap(vars(bolso_ideo),nrow = 1) +
  ggdark::dark_theme_minimal()
```

